【裁判字號】    99,審易,1250
【裁判日期】    990830
【裁判案由】    竊盜
【裁判全文】
臺灣士林地方法院刑事判決            99年度審易字第1250號
公  訴  人  臺灣士林地方法院檢察署檢察官
被      告  乙○○
上列被告因竊盜案件，經檢察官提起公訴（99年度偵字第7497號
），本院判決如下：
    主  文
乙○○攜帶兇器竊盜，處有期徒刑柒月。扣案之開口扳手貳支及
六角扳手壹支，均沒收。
    事  實
一、乙○○於民國96年間，因犯竊盜、侵占等案件，經臺灣臺北
    地方法院以97年度簡字第1019號判決分別判處有期徒刑3 月
    、罰金1 萬元，緩刑2 年確定，復於緩刑期間內再犯竊盜罪
    ，經臺灣板橋地方法院以97年度簡字第8398號判決判處拘役
    20日確定，並經撤銷上開緩刑宣告後，均經執行完畢（不構
    成累犯）。仍不知悛悔，復意圖為自己不法之所有而基於竊
    盜之犯意，於99年5 月22日凌晨3 時15分，騎駛車牌號碼BJ
    Y-819 號機車並攜帶其所有客觀上可供兇器使用之開口扳手
    2 支及六角扳手1 支等物，前往臺北市○○區○○街319 號
    盟鑫車業行前，見丙○○所有因車禍受損而送交該車行待修
    之車牌號碼CNU-278 號重型機車停放在該店前方人行道，機
    車前輪安裝有煞車卡鉗1 組，且該機車款式與其所騎機車相
    同，遂持前揭開口扳手及六角扳手將該機車之前輪煞車卡鉗
    1 組予以拆卸竊取，得手後連同所持用之上開工具放置在其
    所騎駛之上開機車置物箱後正欲離去之際，遭盟鑫車業行負
    責人甲○○查覺有異報警處理，員警到場後當場自乙○○騎
    駛之上開機車置物箱內起出前揭前輪煞車卡鉗1 組（已由持
    有人甲○○取回）及乙○○所有之開口扳手2 支（起訴書誤
    載為「梅花扳手」，應予更正）及六角扳手1 支等物。
二、案經臺北市政府警察局南港分局報告臺灣士林地方法院檢察
    署檢察官偵查起訴。
    理  由
一、訊據被告乙○○，固坦承於上開時、地，取得前揭機車前輪
    煞車卡鉗一組，並當場遭據報到場員警在其騎駛之機車置物
    箱內扣得該煞車卡鉗及其所有之開口扳手2 支及六角扳手1
    支等情，惟矢口否認有何竊盜之犯行，辯稱：伊因見該煞車
    卡鉗放在一輛受損機車之右前方地上，誤認係報廢物而予以
    撿拾，並未持工具加以拆卸，且扣案之扳手並無法用於拆卸
    該煞車卡鉗云云。
二、本院查：
(一)、被告於99年5 月22日凌晨3 時15分，騎駛車牌號碼BJY-819
    號機車，前往臺北市○○區○○街319 號由甲○○經營之盟
    鑫車業行前，並在該車行前方人行道取得機車前輪煞車卡鉗
    1 組，該煞車卡鉗屬丙○○所有因車禍受損送交該車行待修
    而停放該處之車牌號碼CNU-278 號重型機車之零件等情，業
    據被告供承在卷，並經證人丙○○、甲○○到院結證一致無
    訛（參見本院卷第21頁至第29頁），復有員警當場在被告騎
    駛之前揭機車置物箱內扣得之煞車卡鉗一組（嗣已由持有人
    甲○○領回，有贓物認領保管單乙紙附於偵卷第35頁）可憑
    ，應甚明確，堪以認定。
(二)、又訊據證人即被害人丙○○於本院審理時具結證稱其所有之
    上揭機車雖於99年4 月間發生車禍而毀損，惟該車前輪煞車
    卡鉗於送交車行待修時，並無毀損掉落之情形等語明確在卷
    （參見本院卷第23頁)， 並有證人丙○○於偵查中提出車禍
    後拍攝該機車前車輪部位足證上情之照片一幀為憑（附於偵
    卷第76頁）；證人即盟鑫車業行負責人甲○○亦到院具結證
    稱伊將丙○○所有因車禍而受損之機車載回車行後，有先查
    看機車上是否裝有精品，當時伊注意到機車前輪的煞車卡鉗
    不是原來機車的配備，應是車主自行換裝的精品，市價約7
    千元左右，該煞車卡鉗並無掉落毀損之情形，之後伊將機車
    停放在機車行門口人行道上待修，每晚關店前均會巡視機車
    零件有無缺損，本案發生當晚，伊於關店時亦有巡視該機車
    ，當時並未發現煞車卡鉗缺少之情形，之後伊因在店內聽到
    鐵捲門外傳出工具掉落聲音，便由鐵捲門視窗向外看，發現
    被告坐在丙○○之機車坐墊上，之後又從坐墊下來，並彎身
    蹲在該機車前輪位置，伊趕緊報警，待警察到場時，伊出來
    查看，發現機車前輪煞車卡鉗1 組已經不見，並當場在停放
    一旁被告所有之同型機車置物箱內發現該煞車卡鉗及3 支可
    用於拆卸該煞車卡鉗之扳手等情明確在卷（參見本院卷第25
    頁至第29頁），經核證人丙○○、甲○○2 人與被告素不相
    識，原無甘冒偽證刑責設詞誣陷被告之必要，且質之被告亦
    坦承確有於案發時、地，先坐在丙○○之機車上，之後又彎
    身在該機車前車輪旁，其所騎駛之機車與丙○○之機車款式
    相同及員警當場在其機車置物箱內扣得其所有之開口扳手2
    支六角扳手1 支等情無訛（參見本院卷第29頁），此外，並
    有該等扳手合計3 支扣案可憑，足徵證人丙○○、甲○○2
    人前開證詞應屬可信，雖證人等並未實際目擊被告拆卸前開
    機車煞車卡鉗，然由渠等一致證述該煞車卡鉗於案發前並無
    掉落情形，證人甲○○係因聽聞工具掉落地上聲音察覺有異
    ，復目擊被告彎身蹲在機車前車輪旁，而員警到場時，確實
    在被告之機車置物箱內查獲該煞車卡鉗及可供拆卸該煞車卡
    鉗之工具等情綜合析之，堪認被告確有於案發時、地，持前
    揭開口扳手及六角扳手將丙○○所有機車之前輪煞車卡鉗1
    組予以拆卸竊取得手之犯行，應甚明確，堪以認定。
(三)、至被告雖以其係拾取原本即掉落在地上之煞車卡鉗，案發當
    時坐在該機車上，並非要竊取物品云云置辯，否認有何拆卸
    竊取之犯行。然查，被告於甫案發後之警局初詢及經警移送
    內勤檢察官偵詢時均辯稱：伊將機車推一推，該零件就掉落
    下來，伊才撿走，當時因為腳不舒服，所以坐在車上云云（
    參見偵卷第10頁、第38頁）；嗣於檢察官99年6 月22日偵查
    中改稱該卡鉗丟在店家門口，伊以為是報廢的云云（參見偵
    卷第69頁）；於本院準備程序中辯稱伊看到煞車卡鉗掉在車
    子下面，便將之撿走；嗣於本院審理中又改稱該卡鉗是放在
    在機車右前方，伊當時係對該機車毀損程度感到好奇，才坐
    上去看看（參見本院卷第32頁），核其先後說詞，就該煞車
    卡鉗究係原本即放置地上，抑或遭其搖晃機車後始掉落，又
    放置地上之位置為何，及其當時坐在他人機車坐墊之原因為
    何，先後說詞矛盾不一，衡情如係陳述親身經歷之事實，當
    不致此；況被告凌晨在外不歸，卻能拾獲與其機車車型相同
    之機車精品零件，已非一般巧合可擬，且被告於警詢時陳稱
    案發時有服用安眠藥，但當時藥效尚未發作（參見偵卷第11
    頁），於本院審理中又稱當時因腳痛而騎車外出找尋24小時
    商店購買普拿疼（參見本院卷第32頁），果真如此，被告豈
    非因腳痛難耐，才甘冒安眠藥藥效一旦發作後可能無法安全
    騎駛機車之風險，貿然騎車外出在先，復不思儘速購得止痛
    藥物後返家服用，反強忍疼痛逗留被害人丙○○之機車旁，
    甚且為滿足好奇心而「試坐」他人因車禍受損之機車，此等
    說詞，實與一般常情有悖，難以採憑；至被告所稱扣案扳手
    尺寸與連結本案煞車卡鉗之油管螺絲不合，故無法用於拆掉
    油管以便卸下煞車卡鉗之辯，業據證人甲○○於本院具結證
    實該等扣案扳手確可用於拆卸本案煞車卡鉗乙情無訛（參見
    本院卷第29頁），以證人甲○○開設機車行從事機車修理業
    之經歷，其證詞自屬可採。是被告前揭所辯，均屬飾卸之詞
    ，不足採信。
(四)、綜上，本案事證明確，被告犯行堪以認定，應依法論科。
三、按刑法第321 條第1 項第3 款之攜帶兇器竊盜罪，係以行為
    人攜帶兇器竊盜為其加重條件，此所謂兇器，其種類並無限
    制，凡客觀上足對人之生命、身體、安全構成威脅，具有危
    險性之兇器均屬之，且祇須行竊時攜帶此種具有危險性之兇
    器為已足，並不以攜帶之初有行兇之意圖為必要（最高法院
    79年度臺上字第5253號判例參照），查被告乙○○行竊所用
    之開口扳手2 支、六角扳手1 支，經本院當庭勘驗，除六角
    扳手把柄部分為塑膠材質外，均屬質地堅硬之金屬工具，依
    照一般社會通念，如持以行兇，客觀上足認對人之生命、身
    體、安全構成威脅，具有危險性，自均屬兇器。故核被告乙○○所為，係犯刑法第321 條第1 項第3 款之攜帶兇器竊盜
    罪。爰審酌被告曾有2 次竊盜前科（尚不構成累犯），有臺
    灣高等法院被告前案紀錄表在卷可稽，猶再犯本案攜帶兇器
    竊盜犯行，足見品行不佳，且犯罪手段對被害人之財產法益
    構成實害，並危及他人人身安全，犯後並未坦承犯行且未見
    悔意之態度，因認非使其入監服刑，難收遏阻矯正之效，並
    考量其行竊所得財物之價值及事後已由被害人領回，並其犯
    罪之動機、目的及其智識程度、生活狀況等一切情狀，量處
    如主文所示之刑，以示懲儆，公訴人具體求處有期徒刑1 年
    6 月，固非無見，惟本院斟酌前開事項，認公訴人所求刑度
    尚嫌過重，附此敘明。扣案之開口扳手2 支及六角扳手1 支
    等工具，均係被告所有供本案犯行所用之物，業經認定如前
    ，爰依刑法第38條第1 項第2 款規定均予宣告沒收。
據上論斷，應依刑事訴訟法第284 條之1 、第299 條第1 項前段
、刑法第321 條第1 項第3 款、刑法第38條第1 項第2 款，判決
如主文。
本案經檢察官黃育仁到庭執行職務。
中    華    民    國    99    年    8     月    30    日
                  刑事第一庭法  官  吳祚丞
以上正本證明與原本無異。
如不服本判決應於收受判決後10日內向本院提出上訴書狀，並應
敘述具體理由；其未敘述上訴理由者，應於上訴期間屆滿後20日
內向本院補提理由書（均須按他造當事人之人數附繕本）「切勿
逕送上級法院」。
                            書記官  丁梅芬
中    華    民    國    99    年    8     月    30    日
附錄本案論罪科刑法條
刑法第321條第1項第3款
犯竊盜罪而有左列情形之一者，處 6 月以上、 5 年以下有期徒
刑：
三、攜帶兇器而犯之者。

司法院資訊處製作；財團法人民間司法改革基金會備份。
